【裁判字號】    95,易,217
【裁判日期】    951108
【裁判案由】    違反著作權法
【裁判全文】
臺灣宜蘭地方法院刑事判決               95年度易字第217號
公  訴  人  臺灣宜蘭地方法院檢察署檢察官
被      告  丙○○
上列被告因違反著作權法案件，經檢察官提起公訴（95年度偵續
字第5號），本院判決如下：
    主  文
丙○○無罪。
    理  由
一、公訴意旨略以：被告丙○○為址設宜蘭縣羅東鎮○○路153
    號1樓及155號地下室之「安可KTV」負責人，其未經告訴人
    金將科技文化事業股份有限公司之授權或同意，於不詳時、
    地，擅自將如起訴書附表所示由告訴人享有專屬重製權之「
    多桑」等19首音樂著作，重製於該KTV之「視訊隨選系統」
    （即BroadbondVideo On Demand System，簡稱「VOD」）電
    腦硬碟，以便利消費顧客快速點播，侵害告訴人就上開音樂
    著作之專屬重製權，嗣於93年10月2日，經告訴人派員前往
    該KTV佯裝顧客點播歌曲始發覺上情，並報警於同年11月1日
    下午4時許，前往現場執行搜索查獲。因認被告係犯著作權
    法第91條第1項之罪。
二、按犯罪事實應依證據認定之，無證據不得推定其犯罪事實。
    又不能證明被告犯罪者，應諭知無罪之判決，刑事訴訟法第
    154條第2項、第301條第1項分別定有明文。復按告訴人之告
    訴，係以使被告受刑事訴追為目的，是其陳述是否與事實相
    符，仍應調查其他事實以資審認，始得為不利被告之認定。
    又被告否認犯罪事實所持之辯解，縱屬不能成立，仍非有積
    極證據足以證明其犯罪行為，不能遽認為有罪之認定；如未
    能發現相當證據，或證據不足以證明，仍不能以推測或擬制
    之方法，以為裁判基礎。再所謂「積極證據足以為不利被告
    事實之認定」，係指據為訴訟上證明之全盤證據資料，在客
    觀上已達於通常一般人均不致於有所懷疑，而得確信被告確
    曾犯罪之程度，若未達此一程度，而有合理懷疑之存在時，
    即無從為有罪之確信。
三、公訴人認被告涉有上開犯行，無非以：告訴代理人即證人甲
    ○○於偵查中之指訴及本院審理時之證述、證人丁○○於本
    院偵查中及本院審理時之證述、音樂著作專屬授權書5份、
    營利事業登記證公示查詢資料、93年10月2日之統一發票1紙
    、93年10月2日現場點播歌曲情形蒐證光碟1只、93年11月1
    日現場搜索相片12張、同日搜索查扣之歌本1本，資為論據
    。
四、被告丙○○矢口否認上開犯行，辯稱：並未重製如附表所示
    之歌曲，該等歌曲均係以錄影帶方式放映，且均向音樂著作
    權人購買公開播映權云云。
五、經查：
（一）如附表編號1至11所示之歌曲為告訴人享有重製之著作財
      產權之歌由，有告訴人所提出音樂著作人洪文斌、乙○○
      、賴清木、張錦華之音樂著作授權書4份在卷可參，又有
      中華音樂著作權人聯合總會網站網頁所載詞曲音樂著作及
      著作權人查詢結果附卷可稽，復有告訴人公司營利事業登
      記證1紙可查，告訴人確有如附表所示之歌曲之重製權之
      專屬授權可堪認定。至附表編號12至19之歌曲，著作權人
      為華倫唱片有限公司，而告訴人所提出之授權人則為蔡清
      忠，雖蔡清忠為華倫唱片有限公司之負責人，惟自然人與
      法人究屬不同之人格，則公訴人就告訴人此部分是否已獲
      合法授權，尚難遽為認定。
（二）被告為安可KTV負責人，固為被告所自承不諱，且有營業
      登記資料公示查詢1紙在卷可參。告訴人於93年10月2日，
      經金將公司派員前往安可KTV佯裝顧客點播如附表所示之
      歌曲，發覺點播之歌曲均於2至4秒內即可播放，具有規律
      性與即時性，不可能係以人工播放錄影帶之方式播送歌曲
      等情，固亦據證人甲○○於本院審理時證述綦詳，且有證
      人即宜蘭縣警察局警員丁○○於本院偵查中及本院審理時
      之證述可參，復有93年10月2日之統一發票1紙、93年10月
      2 日現場點播歌曲情形蒐證光碟1只、93年11月1日現場搜
      索相片12張、同日搜索查扣之歌本1本可資佐憑。而關於
      播放歌曲部分確有規律性與即時性等情，並經本院勘驗告
      訴人所提出93年10月2日現場點播歌曲情形蒐證光碟1屬實
      ，此部分之事實可以認定。被告所辯：安可KTV係以錄影
      帶播放如附表所示歌曲云云，應不可採。
六、惟查，本件宜蘭縣警察局員警於93年11月1日下午4時在安可
    KTV執行搜索時，僅在點歌之包廂及機房各1間內拍照存證，
    至於機房設備並未查扣，嗣經該局派員再行前往羅東鎮安可
    KTV查察時，發現該店已停止營業等情，有宜蘭縣警察局94
    年7月11日警刑經字第0940005820號函文在卷可稽。證人丁
    ○○於本院審理時到庭證稱：搜索時並未發現有其他機房等
    語，證人甲○○於本院審理時證稱：查緝照片內之機房無
    VOD系統之電腦等語，則本件被告是否使用告訴人所稱之「
    影音隨選視訊系統」，其內是否確有經重製之如附表所示之
    歌曲、何時重製及以何等方法重製，均無電腦硬碟扣案可資
    佐證，公訴人此部分之舉證已有未足。
七、況查，本件告訴人雖主張將歌曲重製於系統主機之硬碟係使
    用「影音隨選視訊系統」所不可或缺之條件，因而主張被告
    有重製之行為。然而，安可KTV是否使用「影音隨選視訊系
    統」，與如附表編號1至11之音樂著作是否為被告所重製，
    仍屬二事。正如使用盜版光碟片者未必係非法重製之人，被
    告使用非法重製物之原因亦有可能為多種：或係自行重製、
    或係向他人購買、或係受轉讓。又苟係購買、受轉讓或其他
    原因取得時，是否明知或可得而知為非法重製物、斯時告訴
    人是否已取得著作權人之專屬授權等情，均為應由檢察官提
    出積極證據證明之事項。僅以安可KTV使用「影音隨選視訊
    系統」，尚不能推斷如附表編號1至11之音樂著作必為被告
    所重製，從而，被告是否重製如附表編號1至11之音樂著作
    ，即有合理之可疑。至被告所辯：以錄影帶播放如附表所示
    歌曲乙節，縱不可採，惟揆諸前揭判例意旨，非有積極證據
    證明被告有非法重製音樂著作之行為，仍不能遽認被告之犯
    行。
八、綜上，公訴人未能舉證證明被告於何時、何地有重製如附表
    所示音樂著作之行為，遽認被告於不詳時間及地點重製如附
    表所示之音樂著作，本院認依公訴人所舉證據，對被告是否
    涉有將如附表所示之音樂著作擅自重製在其所經營之安可KT
    V「影音隨選視訊系統」主機硬碟之犯行，仍有合理之可疑
    。依「罪證有疑，利於被告」之證據法則，則不得遽為不利
    被告之認定。此外，復查無證據證明被告涉犯公訴人所指之
    上開犯行，不能證明被告犯罪，依法應為無罪之諭知。
據上論斷，應依刑事訴訟法第301條第1項前段判決如主文。
本案經檢察官吳廣莉到庭執行職務
中    華    民    國    95    年    11    月    8     日
                  刑事第四庭   審判長法  官  林楨森
                                     法  官  蘇錦秀
                                     法  官  謝佩玲
以上正本證明與原本無異。
如不服本判決應於收受本判決後10日內向本院提出上訴書狀，其
未敘述上訴理由者，並得於提起上訴後10日內向本院補提理由書
狀(均須按他造當事人之人數附繕本)「切勿逕送上級法院」。
                                     書記官  藍友隆
中    華    民    國    95    年    11    月    9     日
附表
┌──┬───────────┬───────────┐
│編號│歌曲名稱              │點播編號              │
├──┼───────────┼───────────┤
│1   │多桑                  │32029                 │
├──┼───────────┼───────────┤
│2   │七夕情                │33033                 │
├──┼───────────┼───────────┤
│3   │再三誤解              │34075                 │
├──┼───────────┼───────────┤
│4   │等一下呢              │34287                 │
├──┼───────────┼───────────┤
│5   │愛情切啦              │34335                 │
├──┼───────────┼───────────┤
│6   │情人變朋友            │35330                 │
├──┼───────────┼───────────┤
│7   │愛情看透透            │35478                 │
├──┼───────────┼───────────┤
│8   │男人情女人心          │36191                 │
├──┼───────────┼───────────┤
│9   │情難斷夢袂醒          │36099                 │
├──┼───────────┼───────────┤
│10  │針線情                │33194                 │
│    │                      │                      │
├──┼───────────┼───────────┤
│11  │不通天光              │34489                 │
├──┼───────────┼───────────┤
│12  │一卡皮箱              │34003                 │
│    │                      │                      │
├──┼───────────┼───────────┤
│13  │月圓思情              │34056                 │
├──┼───────────┼───────────┤
│14  │回鄉的我              │34082                 │
├──┼───────────┼───────────┤
│15  │一條手巾仔            │35015                 │
├──┼───────────┼───────────┤
│16  │阿爸原諒我            │35225                 │
├──┼───────────┼───────────┤
│17  │我無醉是你茫          │36078                 │
├──┼───────────┼───────────┤
│19  │風飛沙                │33163                 │
├──┼───────────┼───────────┤
│18  │毛毛雨                │33031                 │
└──┴───────────┴───────────┘


司法院資訊處製作；財團法人民間司法改革基金會備份。
